臺灣高雄地方法院刑事裁定　　　　　　　94年度聲判字第72號
聲　請　人　乙○○
代　理　人　林維毅　律師
被　　　告　甲○○
上列聲請人因告訴被告詐欺案件，不服台灣高等法院高雄分院檢
察署檢察長駁回再議之處分（94年度上聲議字第746 號），聲請
交付審判，本院裁定如下：
    主  文
聲請駁回。
    理  由
一、聲請交付審判意旨詳刑事聲請交付審判狀所載（如附件）。
二、按告訴人不服上級法院檢察署檢察長或檢察總長認再議為無
    理由而駁回之處分者，得於接受處分書後10日內委任律師提
    出理由狀，向該管第一審法院聲請交付審判。法院認為交付
    審判之聲請不合法或無理由者，應駁回之。刑事訴訟法第25
    8條之1、第258條之3第2項前段，分別定有明文。
三、本件聲請人乙○○以被告甲○○涉犯偽造文書等罪，向臺灣
    高雄地方法院檢察署檢察官提出告訴，經該檢察署檢察官於
    民國94年7 月7 日，以94年度偵字第8453號為不起訴處分後
    ，聲請人不服，聲請再議亦經臺灣高等法院高雄分院檢察署
    檢察長以再議為無理由於94年8 月25日，以94年度上聲議字
    第74 6號駁回再議，有臺灣高雄地方法院檢察署94年度偵字
    第84 53 號不起訴處分書、臺灣高等法院高雄分院檢察署94
    年度上聲議字第746 號處分書附卷可稽。而聲請人於94年8
    月29日收受前開再議駁回處分書，並於同年9 月7 日委任林
    維毅律師提出理由狀，向本院聲請交付審判等情，復有臺灣
    高等法院高雄分院檢察署送達證書在卷為憑，業經本院依職
    權調閱上開卷宗核實無誤，其聲請交付審判合於法定程式，
    合先敘明。
四、再議駁回意旨略以：聲請人雖有於89年5 月23日清償定存單
    質借新台幣（下同）150 萬元，然本案關鍵在於89年9 月23
    日被告與聲請人有簽訂協議書，其內容乃合夥期間即自86年
    4 月30日起至89年6 月30日止之會算等情，足見事前清償定
    存單質借150 萬元已包含在內，被告並未因而獲利，故尚難
    遽認其有詐欺情事。另該協議書亦載明該350 萬，由雙方各
    自取回150 萬元，茍被告不讓聲請人取回，宜依民事程序救
    濟，聲請人認被告有侵占情事，似有誤會。故聲請人片面認
    被告有其指訴之犯行，而指摘原處分不當，顯無理由等語。
五、本院查：
  (一)按刑事訴訟法於91年2 月8 日經修正公布，新增前述第258
    條之1 聲請交付審判，此乃對於「檢察官不起訴或緩起訴裁
    量權」制衡之一種外部監督機制。此時，法院僅在就檢察官
    所為不起訴或緩起訴之處分是否正確加以審查，以防止檢察
    機關濫權，依此立法精神，法院就聲請交付審判案件之審查
    ，刑事訴訟法第258 條之3 第3 項所謂「得為必要之調查」
    ，其調查證據之範圍，自應以偵查中曾顯現之證據為限，不
    可就告訴人新提出之證據再為調查，亦不可蒐集偵查卷以外
    之證據。又依新修正刑事訴訟法第260 條對於不起訴處分已
    確定或緩起訴處分期滿未經撤銷者得再行起訴之規定，其立
    法理由說明，本條所謂不起訴處分已確定者，係包括「聲請
    法院交付審判復經駁回者」之情形在內，則法院就聲請交付
    審判案件之審查，所謂「得為必要之調查」，其調查證據範
    圍，自更應以偵查中曾顯現之證據為限，不得就告訴人新提
    出之證據再為調查，亦不可蒐集偵查卷以外之證據，否則，
    將與刑事訴訟法第260 條之再行起訴規定，混淆不清，併予
    敘明。
  (二)次按刑法第339 條第1 項之詐欺取財罪，係以意圖為自己或
    第三人不法之所有，以詐術使人陷於錯誤，將本人或第三人
    之物交付為構成要件。是刑法上之詐欺取財罪，除行為人主
    觀上有為自己或第三人不法之所有之意圖外，於客觀上，必
    以行為人有施用詐術為必要，如未使用詐術使人陷於錯誤，
    自不得以詐欺取財罪相繩。所謂以詐術使人交付，必係被詐
    欺人因其詐術而陷於錯誤，始為相當，若其所用方法，不能
    認為詐術，亦不致使人陷於錯誤，即不構成本罪（最高法院
    46年臺上字第260 號判例意旨參照）。是行為人如係事後因
    其他因素無法如期給付，乃民事上債務不履行之問題，除有
    積極證據足認其於取得財物之初，即心存不法所有之意圖外
    ，要難以嗣後之給付遲延即遽認其涉犯詐欺取財罪名。又刑
    法上所謂侵占罪，以被侵占之物先有法律或契約上之原因在
    其持有中者為限，否則不能成立侵占罪；合夥人之出資，為
    合夥人全體之公同共有，合夥人退夥時，其公同共有權即行
    喪失。縱退夥人與他合夥人間結算後尚有出資償還請求權，
    而在未償還以前仍屬於他合夥人之公同共有，並非於退夥時
    當然變為退夥人之物。他合夥人不履行償還義務，並非將其
    持有他人之物易為不法所有，自不生侵占問題，最高法院52
    年台上字第1418號、28年上字第2376號判例，著有明文可資
    參考。
  (三)本件聲請人執以認定被告涉有詐欺及侵占等犯行，無非以1.
    被告令人催促聲請人儘速償還質押借款，嗣後即變更印鑑，
    提領該定存單之現金，故有施用詐術之嫌；2.被告並未依約
    履行給付聲請人331,825 元，故有侵占之嫌。然聲請人與被
    告於89年9 月23日簽署協議書，其內容係針對2 人自86年4
    月30日起合夥至89年6 月30日合夥關係終止，期間所有養殖
    帳務之清算，並約定聲請人自合夥關係終止後（即89年7 月
    1 日）至89年12月31日止，以租金10萬元向被告承租現供養
    殖用之土地，並支付被告擔保金20萬元，以便完成養殖及出
    售等事宜乙節，業經證人即在場見證及書立該協議書之人鄭
    榮昇於偵訊中結證無訛，聲請人對此協議書之真實性亦未爭
    執，該份協議書之內容自足以採信並以之為證據。其次，聲
    請人於簽訂上開協議書後，竟拒絕給付租金10萬元及擔保金
    20萬元，被告乃主張以協議書所約定之33萬1 千8 百25元合
    夥債務抵銷，故被告僅欠聲請人31,825元。又聲請人於系爭
    土地租賃期限屆滿後，經被告催討，仍拒不返還系爭土地，
    而被告復已將系爭土地出租予第三人林宗義，並約定每月租
    金4 萬元，租期則自90年1 月1 日起至92年12月31日止，然
    因聲請人無權占用系爭土地，致被告受有每月4 萬元之租金
    損失，自90年1 月1 日起至92年4 月30日止之損害合計為
    112 萬元，扣除被告積欠聲請人之3 萬1 千8 百25元，聲請
    人尚應給付被告108 萬8 千1 百75元，經被告依債務不履行
    之法律關係，請求聲請人賠償其損害等情，並經本院於93年
    4 月8 日，以92年訴字第1342號民事判決勝訴在案，有該判
    決附卷可佐。
  (四)綜上所述，聲請人縱有清償該筆質押借款之事實，然該筆借
    款係由聲請人前往辦理借款，且屬短期借款，隨時可清償，
    業經證人即當時高雄中小企業銀行梓官分行之經理陳清誥具
    結證述無誤，是債務人依法應負清償借款之責，此乃至明之
    理，且事後既經2 人簽署協議書，已將系爭定存單財產之歸
    屬有所約定，則以該定存單質借後之款項究由誰運用，亦屬
    2 人間之民事權利義務關係。揆諸前揭法律條文、判例意旨
    與說明，聲請人與被告於合夥終止後，既已經清算程序，就
    過去及未來之權利義務達成協議，其對被告僅有依協議書賦
    予之債權請求權，被告尚無施用詐術騙取聲請人之財物，或
    侵占其持有聲請人之財物之情事，若認被告於92年訴字第13
    42號民事判決，所主張之抵銷及損害賠償之請求為無理由，
    被告仍應給付聲請人331,825 元，亦容屬因該協議書所衍生
    債務不履行之民事糾葛，應循民事訴訟途徑解決始為正途。
    故聲請人前開聲請交付審判之理由，均不影響駁回再議處置
    之正確性，是本件交付審判之聲請無理由，應予駁回。
據上論斷，依刑事訴訟法第258 條之3 第2 項前段，裁定如主文
。
中　　華　　民　　國　　94　　年　　10　　月　　19　　日
                  刑事第十一庭  審判長法　官  何秀燕
                                      法  官  林揚奇
                                      法　官  戰諭威
以上正本證明與原本無異。
不得抗告。
中　　華　　民　　國　　94　　年　　10　　月　　19　　日
                                      書記官  林佳蓉
